臺灣桃園地方法院民事判決
111年度簡上字第151號
上  訴  人  張淑𥚃  
被上訴人    楊豐隆  

上列當事人間請求損害賠償事件，上訴人對於民國111年3月11日
本院桃園簡易庭110年度桃簡字第1444號第一審判決提起上訴，
本院於民國111年11月8日言詞辯論終結，判決如下：
    主  文
上訴駁回。
第二審訴訟費用由上訴人負擔。
    事實及理由
壹、程序事項：訴狀送達後，原告不得將原訴變更或追加他訴。
    但擴張或減縮應受判決事項之聲明者，不在此限，民事訴訟
    法第255條第1項第3款定有明文。又在第二審為訴之變更或
    追加，非經他造同意，不得為之。但第255條第1項第2款至
    第6款情形，不在此限，同法第446條第1項亦有明文規定，
    此依同法第436條之1第3項規定，並於簡易訴訟第二審程序
    準用之。本件上訴人提起上訴時未表明上訴聲明（見本院卷
    第7頁），惟逕繳納以新臺幣（下同）20萬元之訴訟標的金
    額核算之第二審裁判費3,150元，嗣於本院準備程序表明其
    上訴聲明為：⑴原判決不利於上訴人部分廢棄；⑵上開廢棄部
    分，被上訴人應再給付上訴人48萬6,540元，及自起訴狀繕
    本送達翌日起至清償日止，按週年利率百分之5計算之利息
    （見本院卷第37頁）。上訴人又於言詞辯論期日當庭縮減其
    上訴範圍，並變更為如後開聲明（見本院卷第93、94頁），
    核屬應受判決事項聲明之擴張及縮減，依前揭規定，其訴之
    變更為合法，應予准許。
貳、實體事項：
一、上訴人主張：被上訴人基於傷害之犯意，於民國109年10月4
    日上午10時30分許，在其桃園市八德區建國路住處持安全帽
    毆打上訴人，致上訴人受有頭額、左後頭皮多處鈍傷、左側
    肩膀挫傷、右眼周區、右眼球挫傷及輕微腦震盪等傷害。被
    上訴人前開所為，乃故意不法侵害上訴人之身體人格權及健
    康人格權，應負損害賠償責任，上訴人得請求被上訴人賠償
    醫藥費7,930元、眼鏡費用5,000元、粉光蔘等補品8,000元
    、將來醫療費用7萬9,070元、精神慰撫金40萬元，爰依侵權
    行為之法律關係，求為命被上訴人應給付上訴人50萬元，及
    自起訴狀繕本送達翌日起至清償日止，按週年利率百分之5
    計算之利息之判決等語。
二、被上訴人則以：上訴人至被上訴人住處噴漆，被上訴人出於
    自衛，方持安全帽毆打上訴人，上訴人亦持物品砸被上訴人
    ；上訴人雖有輕微腦震盪，然僅在醫院觀察3日即離院；又
    被上訴人願意賠付原判決判賠之金額等語，以資抗辯。
三、原判決命被上訴人應給付上訴人1萬3,460元，及自110年4月
    7日起至清償日止，按週年利率百分之5計算之利息，駁回上
    訴人其餘之訴，暨就上訴人勝訴部分依職權宣告假執行。上
    訴人就將來醫療費用7萬9,070元、精神慰撫金12萬930元敗
    訴部分不服，提起上訴，並聲明：⑴原判決關於駁回上訴人
    後開第2項之訴部分廢棄；⑵上開廢棄部分，被上訴人應再給
    付上訴人20萬元，及自起訴狀繕本送達翌日起至清償日止，
    按週年利率百分之5計算之利息（被上訴人在原審敗訴部分
    未據上訴，已告確定，不在本院審理範圍）。被上訴人則為
    答辯聲明：上訴駁回。
四、因故意或過失，不法侵害他人之權利者，負損害賠償責任。
    故意以背於善良風俗之方法，加損害於他人者亦同。違反保
    護他人之法律，致生損害於他人者，負賠償責任。但能證明
    其行為無過失者，不在此限。不法侵害他人之身體或健康者
    ，對於被害人因此喪失或減少勞動能力或增加生活上之需要
    時，應負損害賠償責任。不法侵害他人之身體、健康、名譽
    、自由、信用、隱私、貞操，或不法侵害其他人格法益而情
    節重大者，被害人雖非財產上之損害，亦得請求賠償相當之
    金額。負損害賠償責任者，除法律另有規定或契約另有訂定
    外，應回復他方損害發生前之原狀。因回復原狀而應給付金
    錢者，自損害發生時起，加給利息。第一項情形，債權人得
    請求支付回復原狀所必要之費用，以代回復原狀，民法第18
    4條、第193條第1項、第195條第1項前段、第213條定有明文
    。
五、上訴人主張：被上訴人基於傷害之犯意，於109年10月4日上
    午10時30分許，在其桃園市八德區建國路住處持安全帽毆打
    上訴人，致上訴人受有頭額、左後頭皮多處鈍傷、左側肩膀
    挫傷、右眼周區、右眼球挫傷及輕微腦震盪等傷害等語，並
    提出沙爾德聖保祿修女會醫療財團法人聖保祿醫院（下稱聖
    保祿醫院）診斷證明書為證（見本院刑事庭110年度桃簡附
    民字第55號卷［下稱附民卷］第7、9頁），並經本院依職權調
    取本院刑事庭110年度桃簡字第472號傷害案件卷宗核閱屬實
    ，且為被上訴人所不爭執，堪可採認。又上訴人雖有潑灑不
    明粉末之行為，然被上訴人持安全帽毆打上訴人顯非防衛之
    行為，尚不構成正當防衛，被上訴人故意不法侵害上訴人之
    身體人格權及健康人格權，致上訴人受有損害，上訴人自得
    依侵權行為之法律關係請求被上訴人給付損害賠償，至於上
    訴人所得請求賠償的項目跟金額，茲審酌如下：
（一）就將來醫療費用部分：上訴人主張其遭被上訴人以前揭行
      為傷害，將來須支出醫療費用7萬9,070元云云，但上訴人
      提出的聖保祿醫院診斷證明書雖記載上訴人右眼周區及右
      眼球挫傷併輕微腦震盪、右眼挫傷、雙眼挫傷併玻璃體混
      濁、雙眼白內障等診斷（見附民卷第7、9頁、原審卷第19
      、40頁、本院卷第45、87頁），並無上訴人將來須支出醫
      療費用7萬9,070元之記載，上訴人復未另舉證證明其因本
      件事故受傷致將來須支出醫療費用的事實，此部分主張為
      無理由，應予駁回。
（二）精神慰撫金部分：按慰藉金之賠償須以人格權遭遇侵害，
      使精神上受有痛苦為必要，其核給之標準固與財產上損害
      之計算不同，然非不可斟酌雙方身分資力與加害程度，及
      其他各種情形核定相當之數額（最高法院51年台上字第22
      3號判例要旨參照）。上訴人因遭被上訴人毆打傷害受傷
      ，精神上應受有相當之痛苦，依前開規定及說明，自得請
      求被上訴人賠償相當金額之精神慰撫金，爰審酌兩造發生
      衝突的原因、上訴人先為潑灑粉末之行為、被上訴人下手
      之情形、所造成之傷害及上訴人傷害後就醫之狀況，兼衡
      兩造年齡、社會經濟地位及教育程度、經濟狀況等一切情
      狀，認上訴人所得請求之精神慰撫金應以原審判決確定之
      1萬元為適當，其逾此部分再為上訴之請求為無理由，應
      予駁回。
六、綜上所述，上訴人依侵權行為之法律關係，請求被上訴人再
    給付20萬元，及自起訴狀繕本送達翌日起至清償日止，按週
    年利率百分之5計算之利息，為無理由，不應准許。原審就
    此部分為上訴人敗訴之判決，當無違誤，上訴意旨指摘原判
    決違法不當，求予廢棄改判，為無理由，應予駁回。
七、本件事證已臻明確，兩造其餘主張、陳述及其所提證據，核
    與判決結果不生影響，爰不逐一論述，附此敘明。
八、據上論結，本件上訴為無理由，依民事訴訟法第436條之1第
    3項、第449條第1項、第78條，判決如主文。
中　　華　　民　　國    111   年    11    月    30    日
            民事第二庭  審判長法  官  陳振嘉

                              法  官  周玉羣

                              法  官  孫健智
正本係照原本作成。
本判決不得上訴。　　　　　　　　　　　　　　　
中　　華　　民　　國　　111 　年　　12　　月　　1 　　日
                              書記官  鄧竹君